---
title: "Teste T: Comparação Entre Grupos"
author: "Egito"
date: "`r Sys.Date()`"
output: 
  html_document:
  theme: flatly
toc: true
toc_float: true
code_folding: show
highlight: tango
---
```{r setup, include=FALSE}
knitr::opts_chunk$set(
  echo = TRUE,
  message = FALSE,
  warning = FALSE,
  fig.width = 8,
  fig.height = 5,
  fig.align = 'center'
)
```

## Bibliotecas

Carregando as bibliotecas necessárias para análise:
```{r libraries}
library(dplyr)
library(ggplot2)
```

## Configuração

Definindo seed para reprodutibilidade:
```{r settings}
set.seed(42)
```

## Criação dos Dados

Gerando dois grupos aleatórios com distribuição normal:
  
  - **Grupo A:** média = 50, desvio padrão = 10
- **Grupo B:** média = 55, desvio padrão = 10
```{r criar-dados}
# Cria dois grupos aleatórios
grupo_a <- rnorm(100, mean = 50, sd = 10)
grupo_b <- rnorm(100, mean = 55, sd = 10)

# Faz o DataFrame com eles
dados <- data.frame(
  valor = c(grupo_a, grupo_b),
  grupo = rep(c("A", "B"), each = 100)
)

# Visualiza primeiras linhas
head(dados)
```

## Visualização dos Dados

Comparação visual entre os grupos usando boxplot:
```{r boxplot, fig.cap="Figura 1: Distribuição dos valores por grupo"}
ggplot(dados, aes(x = grupo, y = valor, fill = grupo)) +
  geom_boxplot(alpha = 0.7) +
  theme_minimal() +
  labs(
    title = "Comparação entre grupos",
    x = "Grupo",
    y = "Valor"
  ) +
  scale_fill_brewer(palette = "Set2")
```

## Teste T de Student

Realizando o teste t para comparar as médias dos dois grupos:
  
**Hipóteses:**
  
- **H0 (Hipótese Nula):** Não há diferença significativa entre as médias dos grupos
- **H1 (Hipótese Alternativa):** Há diferença significativa entre as médias dos grupos
```{r teste-t}
# Faz o teste t
teste <- t.test(valor ~ grupo, data = dados)
teste
```

## Interpretação do P-value
```{r p-value}
# Pega o p-value
p_value <- teste$p.value
cat("P-value:", round(p_value, 4), "\n\n")

# Rejeita ou não rejeitamos H0
if (p_value < 0.05) {
  cat("**Conclusão:** Rejeitamos H0\n")
  cat("Existe diferença significativa entre os grupos (p < 0.05).\n")
} else {
  cat("**Conclusão:** Não rejeitamos H0\n")
  cat("Não há evidência suficiente de diferença (p ≥ 0.05).\n")
}
```

## Estatísticas Descritivas

Resumo estatístico por grupo:
```{r estatisticas}
estatisticas <- dados %>%
  group_by(grupo) %>%
  summarise(
    media = mean(valor),
    desvio_padrao = sd(valor),
    n = n(),
    mediana = median(valor),
    min = min(valor),
    max = max(valor)
  )

knitr::kable(
  estatisticas,
  digits = 2,
  caption = "Tabela 1: Estatísticas descritivas por grupo",
  col.names = c("Grupo", "Média", "Desvio Padrão", "N", "Mediana", "Mínimo", "Máximo")
)
```

## Resumo
```{r resumo, echo=FALSE, results='asis'}
diferenca_medias <- abs(diff(estatisticas$media))

cat("### Resultados Principais\n\n")
cat("- **Grupo A:** Média =", round(estatisticas$media[1], 2), 
    "(DP =", round(estatisticas$desvio_padrao[1], 2), ")\n")
cat("- **Grupo B:** Média =", round(estatisticas$media[2], 2), 
    "(DP =", round(estatisticas$desvio_padrao[2], 2), ")\n")
cat("- **Diferença entre médias:**", round(diferenca_medias, 2), "\n")
cat("- **P-value:**", round(p_value, 4), "\n")
cat("- **Nível de significância:** α = 0.05\n")
```